【裁判字號】    90,簡上,4
【裁判日期】    901026
【裁判案由】    返還價金
【裁判全文】
臺灣臺中地方法院民事判決    九十年度簡上字第四號
    上  訴  人  丙  ○
    被上訴人    三木建設股份有限公司
    法定代理人  甲○○
    訴訟代理人  乙○○
右當事人間請求返還價金事件，上訴人對於中華民國八十九年十一月七日台灣台中地
方法院台中簡易庭八十九年中簡字第二六三八號第一審判決提起上訴，本院判決如左
：
    主      文
上訴駁回。
第二審訴訟費用由上訴人負擔。
    事      實
甲、上訴人方面：
    本件上訴人經合法通知，未於最後言詞辯論期日到場，惟據其之前到庭所為聲明
    、陳述略以：
  一、聲明：（一）原判決廢棄。（二）被上訴人應給付上訴人新台幣（下同）二十
      五萬元及自民國八十八年六月一日起至清償日止，按年息百分之五計算之利息
      。
  二、陳述：除與原判決記載相同者，茲引用之外，補稱：
      預售屋之購屋人與建商訂定不動產買賣契約時，因無成品可供實際檢視，自當
      信賴廣告上所載內容，該廣告之說明及樣品屋示範均應成為契約內容之一部，
      而本件被上訴人之海報廣告及樣品屋卻與合約成屋不同，樓高未達海報標示之
      三米六高度，依廣告圖示於客廳部分並應完成閣樓，廣告提及之十二項設備亦
      未交付，尤其上訴人所買受房屋與同樓層其他房屋建造結構不同，且被上訴人
      亦以倒填契約日期之方法，其間買受人部分雖相隔約二月後始更名為上訴人，
      然迄簽約後八個月才將契約寄給上訴人，已違反消費者保護法關於審閱期間之
      規定，上訴人自得據以解除買賣契約，該買賣契約既經解除，被上訴人自應如
      數返還上訴人已交付之價金二十五萬元。
  三、證據：除援用第一審所提證據外，補提廣告海報一份，並聲請訊問證人吳姿儀
      及至現場履勘。
乙、被上訴人方面：
  一、聲明：駁回上訴。
  二、陳述：除與原判決記載相同者，茲引用之外，補稱：
      關於上訴人所主張違反消費者保護法關於審閱期間規定之法律效果，並不能據
      以主張解除契約，且本件原來曾以訴外人詹子嫻名義為買受人，其後才換約更
      名為上訴人，訂約前上訴人即曾攜回契約，雙方簽完名之契約書於繳交開工款
      時即會交給買受人，本件係上訴人未領取，至於樓高部分以樓板中心為界確實
      已達約定之三米六高度，十二項設備且已完成而交付上訴人，閣樓部分屬隔層
      ，依契約附件之建材設備說明即未將之列入約定應交付之範圍，況上訴人迄未
      具體指出所買受房屋與契約約定內容有何不符，更無其所稱與其他樓層房屋之
      差異，其上訴人始追加主張有瑕疵等，亦違反民事訴訟法關於訴之追加之規定
      。
三、證據：除援用第一審所提證據外，補提現場實景照片十二張、使用執照影本一份
    。
    理      由
甲、程序部分：
一、按不變更訴訟標的而補充或更正事實上或法律上之陳述者，非為訴之變更或追加
    ，民事訴訟法第二百五十六條定有明文。本件上訴人於起訴時據以主張解除與被
    上訴人間之買賣契約而訴請被上訴人返還價金者，除以被上訴人違反消費者保護
    法關於審閱期間之規定外，並已主張該房屋與同樓層其他房屋不同，房屋有明顯
    瑕疵，則上訴人於上訴後所指稱該房屋有閣樓、約定十二項設備未交付等瑕疵情
    事，自屬補充其事實上之陳述，而非為訴之追加，依法並無不合，合先敘明。
二、本件上訴人經合法通知，未於最後言詞辯論期日到場，核無民事訴訟法第三百八
    十六條所列各款情形，爰依被上訴人之聲請，由其一造辯論而為判決。
乙、得心證之理由：
一、本件上訴人起訴主張於八十七年九月二十四日，在台中市北屯區「三木日光計畫
    」之房屋銷售中心，經被上訴人之售屋營業員鄭妙蓮介紹後，與被上訴人簽訂房
    屋土地預定買賣契約書，訂購坐落台中市○○區○○段地號一００地號等土地之
    「三木日光計畫」編號Ｐ１棟六樓住宅一戶及其基地應有部分（下稱系爭房地）
    ，其當場刷卡二次作為付款之方法，鄭妙蓮於刷卡帳單上記載「訂金七萬八千元
    及簽約金九萬元」，足以證明付訂金同時即付簽約金及簽約，並未給予原告將合
    約帶回審閱及考慮是否訂約，違反消費者保護法之規定；且該契約所載簽約日期
    雖以八十七年九月二十四日，然該記載期日當時係先以訴外人詹子嫻名義訂立契
    約，約相隔二月後才變更以上訴人為買受人，被上訴人任意倒填日期以規避消費
    者保護法之規定，加以上訴人事後在給付房屋價金八萬元時，始發現系爭房屋與
    同樓層其他房屋不同，被上訴人所交付之房屋亦與應為契約內容一部之海報廣告
    被上訴人返還其已給付之價金共計二十五萬元等語。被上訴人則以上訴人於八十
    七年九月二十四日先以訴外人詹子嫻名義與被上訴人簽訂土地房屋買賣預定合約
    書，嗣因依雙方所約定之付款方式，訴外人詹子嫻名義無法申請消費性貸款，被
    上訴人始應上訴人之請求改以上訴人為買受人，初始訂約前上訴人即曾攜回契約
    ，雙方簽完名之契約書於繳交開工款時即會交給買受人，事後係上訴人未前來領
    取，且系爭房屋樓高部分以樓板中心為界確實已達約定之三米六高度，十二項設
    備並已完成而交付上訴人，閣樓部分屬隔層，依契約附件之建材設備說明原本即
    非約定應交付之範圍，況上訴人迄未具體指出所買受房屋與契約約定內容有何不
    符，更無其所稱與其他樓層房屋之差異等語，資為抗辯。
二、本件上訴人起訴主張於八十七年九月二十四日，在台中市北屯區「三木日光計畫
    」之房屋銷售中心，經被上訴人之售屋營業員鄭妙蓮介紹後，與被上訴人簽訂系
    爭房地預定買賣契約書，其並已給付被上訴人訂金七萬八千元、簽約金九萬元、
    開工款八萬元之事實，業據其提出存證信函影本二份、收據影本三紙為證，被上
    訴人對此亦不爭執，自堪信屬實。其次，關於消費者保護法施行細則第十一條所
    規定企業經營者與消費者訂立定型化契約前，應有三十日以內之合理期間供消費
    者審閱全部條款內容，而預售屋買賣契約類型之審閱期間，並經內政部公布審閱
    期間至少五日以上，然違反此規定時，依同條第二項規定，僅係該條款不構成契
    約之內容，是關於此消費者保護法之規定，僅係就定型化契約條款是否足以成為
    契約內容一事為特別規定，參諸消費者保護法第十六條規定意旨，縱使定型化契
    約中之一般條款全部或一部無效或不構成契約內容之一部者，除非除去該部分契
    約無法成立，或認對當事人一方顯失公平者，否則該契約之其他部分仍為有效，
    並非得以違反此規定作為解除契約之事由，上訴人據之向被上訴人所為解約之意
    思表示，已難認即發生解除兩造買賣契約效力；況且，就系爭房屋土地預定買賣
    契約書係先由上訴人以訴外人詹子嫻之名義簽訂，嗣又變更契約買受人為其本人
    一節，上訴人亦不否認，則上開契約尚且經換約之程序，其間並相隔二月餘，上
    訴人是否均未審閱契約之內容，已有可疑；至於縱使該定型化契約條款未予上訴
    人前述審閱期間，惟就該買賣契約條款有何因之無效後，進而對上訴人顯失公平
    而得謂該契約全部無效等情，因上訴人自九十年三月十三日後迭經合法通知均未
    到庭，亦未見上訴人為具體陳明並舉證以實其說，自亦無從為有利上訴人之認定
    。
三、再以，上訴人主張被上訴人提出給付之系爭房屋樓高未達海報標示之三米六高度
    ，依廣告圖示於客廳部分並應完成閣樓，廣告提及之十二項設備均未交付等情，
    姑不論上開各情是否屬該買賣契約之重要部分而達得據以解除契約之程度，該房
    屋樓高確依約定為三米六高一事，業據被上訴人提出使用執照影本一份為憑，依
    約應交付之十二項設備亦已完成，有現場照片十二張附卷可稽，且締約當時上訴
    人所提供廣告圖內容，就客廳部分雖有似閣樓之隔層設計，然該廣告上已註明「
    自行裝修室內隔層當貯物空間須先申請室內裝修許可」，已難認此隔層設計係屬
    被上訴人依約應交付之標的物一部，上訴人復不否認此隔層設計並非契約附件所
    示應由被上訴人交付之建材設備，足見依買賣契約約定被上訴人並無為此部分給
    付之義務，均難認被上訴人有何未依契約約定交付而應負物之瑕疵擔保責任等情
    形。又上訴人主張其購買之房屋與同樓層其他房屋不同，被上訴人未依廣告標示
    內容為給付云云，惟就具體瑕疵情形為何迄本件言詞辯論終結時均未見其具體陳
    明並舉證以實其說，亦難認其此部分主張為可採。至於上訴人雖聲請至現場履勘
    ，然其既未能指明有何瑕疵等待證事實內容，且如前述，上訴人自九十年三月十
    三日後迭經合法通知均未於準備程序期日及言詞辯論期日到庭，為免延滯訴訟，
    與其聲請訊問證人吳姿儀之部分，亦因其對該證人與待證事項之關聯為何等未能
    陳述明白，本院認此均無調查之必要，併予指明。
四、綜上所述，既難認有何上訴人所主張被上訴人違反契約等得解除系爭買賣契約之
    情事，上訴人主張該買賣契約業經解除，進而請求被上訴人返還已付之買賣價金
    二十五萬元及加計遲延利息，自無理由，不應准許之。其假執行之聲請亦失所附
    麗，應併予駁回。原審為上訴人敗訴之判決，及駁回其假執行之聲請，並無不合
    。上訴意旨仍指摘原判決不當，求予廢棄改判，為無理由，應予駁回。
五、本件事證已臻明確，兩造其餘主張及所提證據與本院上開論斷無涉或無違，不予
    贅述。
六、據上論結，本件上訴為無理由，依民事訴訟法第四百三十六條之一第三項、第四
    百六十三條、第三百八十五條第一項、第四百四十九條第一項、第七十八條，判
    決如主文。
中      華      民      國    九十      年      十      月    二十六    日
                              臺灣臺中地方法院民事第一庭
~B審判長法官  王重吉
~B法      官  林洲富
~B法      官  林麗真
右正本證明與原本無異
如對本判決上訴，須於判決送達後二十日內向本院提出上訴狀，同時表明上訴理由；如已於
本判決宣示後送達前提起上訴者，應於判決送達後十日內補具上訴理由（均須按他造當事人
之人數附繕本）。
中      華      民      國    九十      年      十      月    二十六    日
~B法院書記官


司法院資訊處製作；財團法人民間司法改革基金會備份。
